【裁判字號】    97,台抗,110
【裁判日期】    970229
【裁判案由】    返還不當得利等移轉管轄
【裁判全文】
最高法院民事裁定              九十七年度台抗字第一一○號
再 抗告 人  甲○○
訴訟代理人  葉美利律師
上列再抗告人因與相對人保誠人壽保險股份有限公司間請求返還
不當得利等事件移轉管轄，對於中華民國九十六年十一月十五日
台灣高等法院台南分院裁定（九十六年度抗字第三一九號），提
起再抗告，本院裁定如下：
    主  文
再抗告駁回。
再抗告訴訟費用由再抗告人負擔。
    理  由
本件再抗告人向台灣台南地方法院起訴主張：訴外人金和不鏽鋼
股份有限公司（下稱金和公司）與相對人訂立之系爭保險契約有
不成立或無效之原因，且縱認保險契約已成立，亦係金和公司被
詐欺而為意思表示，金和公司已撤銷意思表示，依民法第一百十
三條、第一百十四條規定，相對人應負回復原狀或損害賠償責任
。且相對人收受之保險費亦屬不當得利，金和公司已將其對相對
人之債權讓與伊。爰依債權讓與、不當得利及前開民法所定回復
原狀或損害賠償之法律關係，請求相對人返還已受領之保險費新
台幣三百四十六萬六千二百七十七元及遲延利息云云。台灣台南
地方法院裁定將本件移送於相對人（即被告）事務所所在地之管
轄法院即台灣台北地方法院，再抗告人提起抗告。
原法院以：按當事人得以合意定第一審管轄法院，民事訴訟法第
二十四條第一項雖定有明文，但此合意管轄之約束力，僅及於合
意管轄約定之當事人，而不及於第三者。查本件系爭保險契約關
於合意管轄條款雖約定：「本契約涉訟時，約定以要保人住所所
在地地方法院為管轄法院」，惟該合意管轄條款係要保人即金和
公司與相對人間之約定，再抗告人僅由金和公司受讓債權，並非
契約之當事人，再抗告人與相對人間並無合意管轄之約定存在，
該合意管轄約定之拘束力自不及於再抗告人。又民法第二百九十
九條第一項規定：「債務人於受通知時，所得對抗讓與人之事由
，皆得以之對抗受讓人。」，係關於債務人對於債權受讓人抗辯
權援用之規定，此與再抗告人係受讓金和公司債權之受讓人，相
對人為債務人，債權受讓人對於債務人得否主張抗辯權之情形不
同，再抗告人主張其得援用債權讓與人金和公司合意管轄之抗辯
權，亦於法無據等詞，因而駁回再抗告人之抗告，經核於法並無
違背。至原裁定其餘贅述之理由，並不影響本件裁定之結果。再
抗告論旨，指摘原裁定不當，聲明廢棄，非有理由。
據上論結，本件再抗告為無理由。依民事訴訟法第四百九十五條
之一第二項、第四百八十一條、第四百四十九條第一項、第九十
五條、第七十八條，裁定如主文。
中    華    民    國  九十七  年    二    月  二十九  日
                      最高法院民事第二庭
                          審判長法官  吳  正  一
                                法官  劉  福  聲
                                法官  阮  富  枝
                                法官  顏  南  全
                                法官  林  大  洋
      本件正本證明與原本無異
                                      書  記  官
中    華    民    國  九十七  年    三    月    十    日
                                                 H


司法院資訊處製作；財團法人民間司法改革基金會備份。
